臺灣臺南地方法院刑事判決
110年度交簡上字第121號
上  訴  人  江俊慶
即  被  告          


指定辯護人  本院公設辯護人  陳香蘭  
上列上訴人即被告因公共危險案件，不服本院民國110年5月20日
110年度交簡字第1542號第一審刑事簡易判決（聲請簡易判決處
刑書案號：110年度偵字第8717號），提起上訴，本院管轄之第
二審合議庭判決如下：
    主  文
原判決撤銷。
江俊慶犯吐氣所含酒精濃度達每公升零點二五毫克以上而駕駛動
力交通工具罪，處有期徒刑貳月，如易科罰金，以新臺幣壹仟元
折算壹日。
    事  實
一、江俊慶於民國110年4月11日14時30分許，在臺南市楠西區中
    正路之友人住處內飲用洋酒後，明知飲酒後吐氣所含酒精濃
    度達每公升0.25毫克以上，不得駕駛動力交通工具，竟於飲
    酒後未待酒精消退，基於酒後駕車致交通公共危險之故意，
    於同日17時30分許自該處騎乘電動自行車上路，返家後於住
    處內飲用藥酒，再於同日19時30分許騎乘上開電動自行車上
    路，嗣於同日19時39分許，行經臺南市楠西區臺三線368.1
    公里處前，因未戴安全帽且逆向行駛為警攔檢盤查，復因其
    身上酒氣濃厚，為警於同日19時55分施以酒測，測得其吐氣
    所含酒精濃度為每公升0.61毫克，始悉上情。
二、案經臺南市政府警察局玉井分局移送臺灣臺南地方法院檢察
    署檢察官偵查後聲請以簡易判決處刑。
    理  由
壹、程序方面：本案下列所引之供述證據，檢察官、被告江俊慶
    及其辯護人至本院言詞辯論終結前，均同意有證據能力，本
    院審酌該等證據之作成或取得之狀況，並無非法或不當取證
    之情事，且亦無顯不可信之情況，復經本院於審理期日就上
    開證據依法踐行調查、辯論，均有證據能力。其餘卷附證據
    ，非屬供述證據，皆無傳聞證據之適用，復查無違反法定程
    序取得之情形，且依法提示進行調查，均應有證據能力，合
    先敘明。
貳、實體方面：
一、上開犯罪事實，業據被告江俊慶坦承不諱，且有臺南市政府
    警察局玉井分局當事人酒精測定紀錄、臺南市政府警察局舉
    發違反道路交通管理事件通知單及財團法人臺灣電子檢驗中
    心呼氣酒精測試器檢定合格證書各1紙在卷可稽，足認被告
    上揭任意性之自白確與事實相符，當可採信。
二、核被告所為，係犯刑法第185條之3第1項第1款之駕駛動力交
    通工具而吐氣所含酒精濃度達每公升零點二五毫克以上而駕
    駛動力交通工具罪。
三、撤銷改判之理由：
  ㈠原審以被告罪證明確，予以論罪科刑，固非無見，惟按量刑
    之輕重，固屬事實審法院得依職權自由裁量之事項，惟仍應
    受比例原則及公平原則之限制，以符罪刑相當之原則，否則
    其判決即非適法。所稱之比例原則，指行使此項職權判斷時
    ，須符合客觀上之適當性、相當性與必要性之價值要求，不
    得逾越此等特性之程度，用以維護其均衡；而所謂平等原則
    ，非指一律齊頭之平等待遇，應從實質上加以客觀判斷，倘
    條件有別，應本乎正義理念，分別適度量處之（最高法院99
    年度台上字第4568號判決意旨參照）。即科刑判決時，對刑
    之量定，固應以被告之責任為基礎，本於比例、平等及罪刑
    相當等原則，並審酌刑法第57條所列各款情狀為輕重之標準
    ，而其中同條第9 款所稱犯罪所生之危險或損害，係指因犯
    罪造成之實害或危險而言，依其所生危害程度之不同，在科
    刑輕重上應有所差別。
  ㈡查本件被告高齡65歲，初犯酒後駕車之公共危險罪，有臺灣
    高等法院被告前案紀錄表在卷可按；所駕駛之動力交通工具
    為電動自行車，最大行駛速率僅25公里／時，車速不高，再
    衡量被告騎乘路段人車非多，且未肇事，所為對其他用路人
    所造成之危害，與駕駛客、貨車或於人車較多之交通尖峰時
    段情形不同；另被告因視覺障礙，領有輕度身心障礙證明，
    此有中華民國身心障礙證明在卷可稽（見121號交簡上卷頁6
    3），因被告於本院審理時始提出上開證明，亦為原審所不
    及知，惟量刑因子已有變動；綜上，被告以原審量刑過重，
    請求從輕量刑為由提起上訴，為有理由，自應由本院合議庭
    將原判決撤銷改判。
四、爰以行為人之責任為基礎，審酌被告漠視法制規範及自身與
    公眾之安全，貿然於飲酒後仍駕駛電動自行車行駛於道路，
    顯見其缺乏尊重自己及其他用路人生命、財產安全之觀念，
    且對公眾交通往來造成危險，行為殊屬不該，兼衡其素行、
    為警查獲時呼氣酒精濃度達每公升0.61毫克，已達輕醉之酒
    醉狀態；另念及被告犯後坦認犯行，態度尚稱良好；復斟酌
    被告於審理時自述高職畢業，目前無業，離婚、獨居，2個
    小孩均已成年，智識程度、工作、家庭生活狀況等一切情狀
    ，量處如主文第二項所示之刑，併諭知易科罰金之折算標準
    ，以資懲儆。
據上論斷，應依刑事訴訟法第455條之1第1項、第3項、第369條
第1項前段、第364條、第299條第1項前段（本件依刑事判決精簡
原則，僅記載程序法條文），判決如主文。
本案經檢察官陳奕翔聲請簡易判決處刑，檢察官羅瑞昌、林容萱
到庭執行職務。
中　　華　　民　　國　　110 　年　　11　　月　　25　　日
                刑事第四庭    審判長法  官  陳本良

                                    法  官  王鍾湄

                                    法  官  張  菁
以上正本證明與原本無異。
不得上訴。
                                    書記官   蔡佳玲
中　　華　　民　　國　　110 　年　　11　　月　　25　　日
附錄本案論罪科刑法條：
中華民國刑法第185條之3
駕駛動力交通工具而有下列情形之一者，處二年以下有期徒刑，
得併科二十萬元以下罰金：
一、吐氣所含酒精濃度達每公升零點二五毫克或血液中酒精濃度
    達百分之零點零五以上。
二、有前款以外之其他情事足認服用酒類或其他相類之物，致不
    能安全駕駛。
三、服用毒品、麻醉藥品或其他相類之物，致不能安全駕駛。
因而致人於死者，處三年以上十年以下有期徒刑；致重傷者，處
一年以上七年以下有期徒刑。
曾犯本條或陸海空軍刑法第五十四條之罪，經有罪判決確定或經
緩起訴處分確定，於五年內再犯第一項之罪因而致人於死者，處
無期徒刑或五年以上有期徒刑；致重傷者，處三年以上十年以下
有期徒刑。